【裁判字號】    99,上易,519
【裁判日期】    991027
【裁判案由】    傷害
【裁判全文】
臺灣高等法院高雄分院刑事判決         99年度上易字第519號
上  訴  人  臺灣高雄地方法院檢察署檢察官
上  訴  人
即  被  告  庚○
選任辯護人  陳裕文律師
            侯勝昌律師
            朱淑娟律師
被      告  癸○○
選任辯護人  江大寧律師
上列上訴人等因被告傷害案件，不服臺灣高雄地方法院99年度易
字第336 號中華民國99年4 月20日第一審判決（起訴案號：臺灣
高雄地方法院檢察署98年度偵字第31198 號），提起上訴，本院
判決如下：
     主  文
上訴駁回。
     事實及理由
一、本案經本院審理結果，認原審以被告庚○對於傷害癸○○之
    事實坦承不諱，核與證人辛○○、王涂麗雪、壬○○等人證
    述情節相符，並有高雄市立聯合醫院診斷證明書一份可證，
    復有高雄市政府警察局鹽埕分局建國四路派出所受理案件報
    案三聯單、被告庚○所立之切結書在卷可稽，足可認定被告
    庚○確有傷害犯行，審酌被告庚○不思以理性之方式與被害
    人癸○○處理糾紛，竟使用暴力傷害癸○○，所為實值非難
    ，參以被告庚○犯後尚知坦承犯行，惟尚未向被害人道歉或
    達成和解等一切情狀，科處被告庚○拘役50日，並諭知如易
    科罰金，以新臺幣1,000 元折算1 日，其認事用法皆無不合
    ，量刑亦稱允當，又認原審以被告癸○○被訴與庚○互毆，
    傷害庚○部分，並無積極證據足以證明被告癸○○確有傷害
    犯行，因而諭知癸○○無罪，其認事用法亦無違誤，均應予
    以維持，並引用原判決記載之事實、證據及理由（如附件）
    。
二、被告庚○上訴意旨指摘原判決量刑太重而有不當；然查，被
    告庚○所犯之刑法第277 條第1 項之傷害罪，其法定刑為3
    年以下有期徒刑、拘役或1 千元以下罰金，原審審酌被告庚○前開所陳犯罪情狀及犯後態度等，科處拘役50日，量刑已
    屬從輕，被告庚○上訴指摘原判決量刑太重，非有理由，應
    予駁回。
三、檢察官循告訴人庚○之聲請，就原判決諭知被告癸○○無罪
    部分，上訴意旨略以：本案係被告癸○○與庚○互毆各自均
    有受傷，原審採信癸○○辯稱：純係庚○打伊，伊未還手等
    語，而未採信證人陳有川於偵查中證稱：聽到庚○和癸○○
    在裡面大聲（爭吵），伊進去後看到二人都倒在地上等語之
    證詞，試問，如癸○○未還手，為何二人會同時倒在地上？
    又庚○於案發之初，因所受傷勢之疼痛程度，尚在忍受範圍
    內，未立即就醫報案，此在互毆案件，係屬常有之事，原審
    懷疑庚○之動機，俱屬與經驗論理法則有違，且遽為被告癸○○無罪之判決，難謂云當云云。並聲請傳喚證人己○○、
    乙○○、丁○○作證（己○○係檢察官聲請，乙○○、丁○○係告訴人庚○聲請）。告訴人庚○並以證人丁○○係被告
    癸○○配偶，案發時丁○○有在場目睹，如果丁○○到庭證
    述確係伊打癸○○，伊就認了等語。經查，本案係由被告庚○出手毆打被告癸○○，癸○○並未還手，而子○○於趨前
    隔開二人擋架時，庚○因持續毆打，致三人一起跌倒之情，
    業據證人子○○、辛○○、王涂麗雪、壬○○證述在卷。證
    人己○○於本院審理時雖證稱：當天伊去拜拜，聽到癸○○
    以三字經庚○，並先出手打庚○，庚○被打倒在地，後來
    庚○才還手，二人扭打時才跌倒在地等語，然證人己○○又
    稱：伊不認識庚○，是伊在上星期去向庚○買藥時，庚○拜
    託伊出來作證，當天在文武聖殿賣香的是一男的，半年前庚○有拜託伊出來作證，伊認為與伊沒有關係，未出來作證等
    語。證人乙○○亦證稱：伊是文武聖殿總幹事，那天廟裡要
    在三樓開第七屆第五次臨時董監事會議，伊因發現會議程序
    表沒拿，坐電梯下一樓辦公室拿，從辦公室出來時，即看到
    癸○○出手毆打庚○胸部，沒有看到庚○打癸○○等語（見
    本院99年7 月6 日筆錄），其嗣又證稱：案發後，伊有奉董
    事長黃綱（即庚○父親）之命，帶水果及現金去阮綜合醫
    院慰問受傷住院之癸○○等語（見本院99年8 月31日筆錄）
    。惟查，庚○於檢察官偵查及原審審理時從未指陳案發時有
    證人己○○在場，且己○○既不認識庚○，庚○豈會於半年
    前即拜託己○○出庭作證，復於半年後，再請己○○作證；
    況庚○已自承有毆打癸○○之情事，此亦與證人己○○所證
    只見到癸○○毆打庚○，未見庚○毆打癸○○之情節不符。
    再文武聖殿賣香的是由一男一女輪值，男的為葉慶華，女的
    是張秀蓬，此經證人乙○○、子○○於本院證述明確，然98
    年8 月2 日下午葉慶華係公休，未輪值賣香，由張秀蓬輪值
    ，有考勤表在卷可考，則前開證人己○○前證稱案發時賣香
    的是一男的乙節，即與實情不符，是證人己○○之證述是否
    真實，已足滋疑。又是日下午3 時10分該文武聖殿舉行六人
    小組採購會議時，乙○○係在場負責紀錄，並未離開會場拿
    東西之情，亦據證人即六人小組成員甲○○、丙○○、戊○○於本院審理時證述明確（見本院99年8 月31日筆錄），且
    觀諸證人乙○○與被告庚○之住所同設於高雄市○○區○○
    街21號，有本院依渠等之身分證記載之住所在卷可按，足證
    二人之關係匪淺，則證人乙○○證詞之真實性亦有可疑。又
    證人丁○○證稱：伊係於98年8 月1 日出國，同年月3 日返
    國，不可能與伊夫癸○○於同年月2 日到文武聖殿，且同年
    月4 日，乙○○有帶一盒櫻桃及1 包紅包到伊住處要探望伊
    夫，伊電告癸○○後，癸○○很快的從上班的地方回來，把
    東西拿到文武聖殿還給乙○○等語（見本院99年8 月31日筆
    錄）；證人丁○○所證其出國之情，有其提出之護照影本可
    證，足見庚○所述案發時丁○○有在場目睹之情，並不實在
    。綜合上述各項證據相互勾稽，檢察官及告訴人庚○所舉之
    證據，並不能證明被告癸○○有毆打傷害庚○之事實，是檢
    察官上訴指摘原判決諭知被告癸○○無罪為不當，即無理由
    ，應予駁回。
據上論斷，應依刑事訴訟法第368條、第373條，判決如主文。
本案經檢察官李門騫到庭執行職務。
中    華    民    國    99    年    10    月    27    日
                  刑事第四庭    審判長法  官  蕭權閔
                                      法  官  吳進寶
                                      法  官  陳吉雄
以上正本證明與原本無異。
本件判決不得上訴。
中    華    民    國    99    年    10    月    28    日
                                      書記官  郭蘭蕙
附件：
臺灣高雄地方法院刑事判決               99年度易字第336號
公  訴  人  臺灣高雄地方法院檢察署檢察官
被      告  庚○
被      告  癸○○
上列被告因傷害案件，經檢察官提起公訴（98年度偵字第31198
號），本院判決如下：
    主  文
庚○犯傷害罪，處拘役伍拾日，如易科罰金，以新臺幣壹仟元折
算壹日。
癸○○無罪。
    事  實
一、庚○為高雄市○○區○○路170 號文武聖殿董事兼總務，癸○○為該廟監事，2 人於民國98年8 月2 日15時10分許，在
    上址文武聖殿1 樓，因細故發生口角爭執，庚○竟基於傷害
    人身體之犯意，徒手毆打癸○○，致癸○○受有胸壁挫傷、
    腹壁挫傷、兩肩挫傷等傷害。
二、案經癸○○訴請高雄市政府警察局鹽埕分局報告臺灣高雄地
    方法院檢察署檢察官偵查起訴。
    理  由
壹、證據能力部分：
一、按被告以外之人於審判外之言詞或書面陳述，除法律有規定
    者外，不得作為證據；又被告以外之人於審判外之陳述，雖
    不符刑事訴訟法第159 條之1 至第159 條之4 之規定，而經
    當事人於審判程序同意作為證據，法院審酌該言詞陳述或書
    面陳述作成時之情況，認為適當者，亦得為證據；當事人、
    代理人或辯護人於法院調查證據時，知有第159 條第1 項不
    得為證據之情形，而未於言詞辯論終結前聲明異議者，視為
    有前項之同意。刑事訴訟法第159 條第1 項、第159 條之5
    分別定有明文。經查，本判決所引用之各項證據資料，其屬
    於被告以外之人於審判外之言詞、書面陳述者，均據本院於
    調查證據程序逐一提示並告以要旨，檢察官、被告均知該等
    證據為被告以外之人之審判外陳述，均未於言詞辯論終結前
    聲明異議，本院審酌上開證據作成時之情況，亦無不當取供
    等情形，認為以之作為本案之證據亦屬適當，依刑事訴訟法
    第159 條之5 規定，應有證據能力。
貳、有罪部分：
一、上揭事實，業據被告庚○於本院審理中坦承不諱，核與證人
    辛○○、王涂麗雪、壬○○於審判中具結證述被告庚○於上
    揭時、地先以手推告訴人癸○○之肩背部，再出手毆打告訴
    人癸○○之情節相符，且告訴人癸○○受有上揭胸壁挫傷、
    腹壁挫傷、兩肩挫傷等傷害，亦有卷附高雄市立聯合醫院診
    斷證明書1 份可證，此外復有高雄市政府警察局鹽埕分局建
    國四路派出所受理刑事案件報案三聯單、被告庚○所立之切
    結書1 份在卷可稽，足認被告庚○上揭任意性之自白與事實
    相符，得作為被告庚○有罪之證據。從而，本件事證明確，
    被告庚○上揭之傷害犯行堪以認定，應依法論科。
二、核被告庚○所為，係犯刑法第277 條第1 項之普通傷害罪。
    爰審酌被告庚○不思以理性之方式與被害人癸○○處理糾紛
    ，竟使用暴力傷害被害人，使被害人受有上開身體上之傷害
    ，所為實值非難，參以被告犯後尚知坦承犯行、並未向被害
    人道歉或達成和解，及其犯罪動機、生活情況、智識程度等
    一切情狀，量處如主文所示之刑，並諭知易科罰金之折算標
    準，以示懲儆。
參、無罪部分：
一、公訴意旨另以：被告癸○○為高雄市○○區○○路170 號文
    武聖殿監事，於98年8 月2 日15時10分許，在上址文武聖殿
    1 樓，與該廟董事兼總務之庚○，因細故發生口角爭執，竟
    均基於傷害人身體之犯意，徒手互毆，致庚○受有胸壁鈍傷
    、上背部挫傷、右前臂及雙側小腿挫傷等傷害，因認被告癸○○亦涉有刑法第277條第1項之普通傷害罪嫌。
二、按「犯罪事實應依證據認定之，無證據不得認定犯罪事實」
    、「不能證明被告犯罪者，應諭知無罪之判決」，刑事訴訟
    法第154 條第2 項、第301 條第1 項分別定有明文。申言之
    ，犯罪事實之認定應憑證據，如未能發現相當證據，或證據
    不足以證明，自不能以推測或擬制之方法，作為裁判基礎（
    最高法院40年台上字第86號判例意旨參照）；且認定犯罪事
    實所憑之證據，雖不以直接證據為限，間接證據亦包括在內
    ，然而無論直接證據或間接證據，其為訴訟上之證明，須於
    通常一般之人均不致有所懷疑，而得確信其為真實之程度者
    ，始得據為有罪之認定，倘其證明尚未達到此一程度，而有
    合理之懷疑存在而無從使事實審法院得有罪之確信時，即應
    由法院為諭知被告無罪之判決（最高法院76年台上字第4986
    號判例意旨參照）。再者，依刑事訴訟法第161 條第1 項規
    定，檢察官對於起訴之犯罪事實，仍應負提出證據及說服之
    實質舉證責任。倘其所提出之證據，不足為被告有罪之積極
    證明，或其指出證明之方法，無從說服法院以形成被告有罪
    之心證，基於無罪推定之原則，自應為被告無罪判決之諭知
    （最高法院92年台上字第128 號判例意旨參照）。末按告訴
    人之指訴，係以使被告受刑事訴追為目的，是以告訴人之指
    訴為證據方法，除其指訴須無瑕疵，且應有查與事實相符之
    佐證，始得資為判決之基礎（最高法院52年台上字第1300號
    、61年台上字第3099號判例意旨參照）。
三、公訴人認被告癸○○涉有上揭傷害犯行，無非係以告訴人庚○之指訴、證人郭皇麟、陳有川之證述，及高雄市立聯合醫
    院診斷證明書等證據為其主要論據。訊據被告癸○○則堅詞
    否認有上揭傷害犯行，並辯稱：當天伊和廟內一位董監事在
    1 樓辦公室前之走道聊天，庚○從外面進來，直接走到伊身
    後，然後一邊罵伊一邊出手毆打伊，伊自始至終均無還手，
    且伊係遭庚○毆打而倒地，並非係和庚○抱在一起倒地等語
    。經查：
  (一)本件據證人辛○○於本院審理中到庭具結證稱：當天廟裡
要
    開董監聯席會議，伊係廟裡之常務董事，原本在廟裡辦公室
    內聊天等開會，後來走出辦公室，先看到癸○○和壬○○在
    1 樓電梯外面講話，後來看到庚○走過來先拍癸○○之肩膀
    ，然後就徒手歐打癸○○背部、胸部，伊太太過去勸架要拉
    開他們，結果3 個人就全部倒下來等語；證人王涂麗雪於本
    院審理中到庭具結證稱：當天伊在廟內辦公室外面看到癸○○與壬○○在聊天，結果庚○用手拍了癸○○，伊原本以為
    係在開玩笑，結果就看到庚○出手毆打癸○○，後來辛○○
    太太過去2 人中間勸架，伊就看到庚○揮拳，3 人就突然都
    倒在地上，過程中癸○○均無還手等語；及證人壬○○於本
    院審理中到庭具結證稱：當天廟裡開會前，伊和癸○○在聊
    天，結果庚○經過時就用力推了癸○○肩膀一下，伊以為係
    在開玩笑，但後來庚○就出手毆打癸○○。之後伊有看到辛○○太太檔在癸○○前面要勸架，但庚○一直逼近，後來不
    知道為什麼3 個人就倒在地上。當時癸○○應該無法與庚○
    拉扯，因為中間還有辛○○之太太等語明確，本院認為上開
    3 位證人經隔離訊問後，證述內容均大致相符，所言應堪採
    信，可見案發當天係告訴人庚○出手毆打被告癸○○，被告
    癸○○並未有還手之動作。
  (二)又證人陳有川雖另於偵查中證稱：案發當天伊坐在廟口聽
到
    庚○、癸○○在裡面大聲，伊進去後就看到庚○和癸○○2
    人都倒在地上等語；及證人郭皇麟另於偵查中證稱：當天伊
    從樓上拜拜下來，看見庚○胸口紅紅、手淤青等語，惟證人
    陳有川、郭皇麟於偵查中亦均證述當天並沒有看到被告癸○○與告訴人庚○打架，則證人陳有川、郭皇麟並無親身經歷
    被告癸○○與告訴人庚○發生衝突之過程。且告訴人庚○於
    本院審理中供稱其於案發當天未發現身體有傷，係隔日才發
    現等語，與證人郭皇麟上開證述亦有矛盾，是上開證人陳有
    川、郭皇麟之證述均無從證明被告癸○○當天亦有還手毆打
    告訴人庚○成傷之行為。
  (三)末查，告訴人庚○雖另提出高雄市立聯合醫院診斷證明書
1
    紙，欲證明其遭被告癸○○毆打致有上述傷害，惟依上開多
    位證人之證述可知被告癸○○案發當時並未有出手毆打告訴
    人庚○之行為，是告訴人庚○所受如診斷證明書所載之傷害
    ，是否與案發當時之衝突有關，已非無疑。況且，告訴人庚○於本院訊問時，供稱：當天伊和癸○○發生衝突後，即離
    開與朋友去吃飯、喝酒，當天伊身體狀況很健康，沒有任何
    不舒服，亦未發現有傷，只是很生氣而已。案發隔天早上伊
    到區公所泡茶，到晚上才發現有瘀傷而去醫院急診等語，而
    衡諸常情，若案發當天被告癸○○確實有毆打告訴人庚○成
    傷，則告訴人庚○理應有身體不適或發現傷處之情形，然告
    訴人庚○於案發後不僅立即與友人去吃飯喝酒，且自承身體
    健康，無任何不適之處，甚至隔日一早仍至區公所泡茶聊天
    ，實與常情有違。再者，瘀傷係屬易於發覺之傷害，告訴人
    庚○於案發當天及翌日白天均無發覺自己受有瘀傷，竟於得
    知被告癸○○對其向警方報案後，才於案發翌日晚間突然發
    現自己受有瘀傷，且立即急診就醫，其驗傷之動機亦屬可議
    ，益加難以證明告訴人庚○所受之傷害係遭被告癸○○毆打
    所致，則告訴人庚○提供之診斷證明書亦無從作為認定被告
    癸○○有罪之證據，是此部分除告訴人之指訴外，別無其他
    證據足資證明。從而，告訴人之指訴既查無與事實相符之佐
    證，自無得採為本件判決之基礎。
四、綜上所述，公訴人所舉之證據不足以證明被告癸○○確有普
    通傷害犯行。此外，復查無其他積極證據足資認定被告癸○○確有公訴人所指之普通傷害犯行，既不能證明被告癸○○
    犯罪，揆諸前開法條規定及判例意旨，依法自應為被告無罪
    之諭知。
據上論斷，應依刑事訴訟法第299 條第1 項前段、第301 條第1
項前段，刑法第277 條第1 項、第41條第1 項前段，刑法施行法
第1條之1，判決如主文。
本案經檢察官顏郁山到庭執行職務。
中    華    民    國    99    年    4     月    20    日
                  刑事第五庭  審判長法  官  廖建瑜
                                    法  官  陳盈吉
                                    法  官  林裕凱
以上正本證明與原本無異。
如不服本判決應於收受判決後10日內向本院提出上訴書狀，並應
敘述具體理由。其未敘述上訴理由者，應於上訴期間屆滿後20日
內向本院補提理由書(均須按他造當事人之人數附繕本)「切勿逕
送上級法院」。
中    華    民    國    99    年    4     月    21    日
                                    書記官  黃靖媛
附錄所犯法條
中華民國刑法第277條
（普通傷害罪）
傷害人之身體或健康者，處 3 年以下有期徒刑、拘役或 1 千元
以下罰金。
犯前項之罪因而致人於死者，處無期徒刑或 7 年以上有期徒刑
；致重傷者，處 3 年以上 10 年以下有期徒刑。

司法院資訊處製作；財團法人民間司法改革基金會備份。
